【裁判字號】    98,易,3650
【裁判日期】    990118
【裁判案由】    重利
【裁判全文】
臺灣臺中地方法院刑事判決              98年度易字第3650號
公  訴  人  台灣台中地方法院檢察署檢察官
被      告  甲○○
選任辯護人  何志揚律師
被      告  乙○○
上列被告因重利案件，經檢察官提起公訴（98年度偵字第17380
、22924號），本院判決如下：
    主    文
甲○○犯如附表二編號1至編號22所示之重利罪，各處以如附表
二編號1至編號22所示之刑；應執行有期徒刑柒月，如易科罰金
，以新台幣壹仟元折算壹日。
乙○○無罪。
    犯罪事實
一、甲○○前經乙○○之母王素玲之介紹認識丁○○，明知丁○○因生意週轉需款孔急，竟先後基於貸予金錢取得重利之犯
    意，於附表一編號1至22所示之時間，乘丁○○急迫之際，
    收受丁○○所交付如附表一編號1至22所示之支票，作為擔
    保及支付工具，貸予如附表一編號1至22所示之金錢，每貸
    款新台幣（下同）1萬元每月收取800元之利息（依此計算年
    息為96％），並於貸款時預扣貸款期間之利息，而取得與原
    本顯不相當之重利。嗣因丁○○無力償還本息，甲○○委由
    乙○○於98年7月7日22時45分許，在台中市○區○○路4段3
    25號，與丁○○協商還款事宜時，為警當場查獲，並扣得附
    表一編號4至12、14至22所示之支票共18張。
二、案經台中市警察局第五分局報請台灣台中地方法院檢察署檢
    察官偵查起訴。
    理    由
壹、被告甲○○部分：
一、證據能力方面：按被告以外之人於司法警察調查中所為之陳
    述，與審判中不符時，其先前之陳述具有較可信之特別情況
    ，且為證明犯罪事實存否所必要者，得為證據，刑事訴訟法
    第159條之2定有明文。查共同被告乙○○於警詢時供稱借款
    予丁○○，每10萬元每月收取利息8000元（依此計算年息為
    96％）等語，與其在本院審理時證稱當天伊與甲○○到達台
    中市○區○○路4段325號時，伊問甲○○，甲○○向伊說丁○○每借款10萬元每月利息3000元云云，有所不符。本院斟
    酌證人乙○○於警詢時自承係其借款予丁○○並收取利息，
    而隱匿被告甲○○借款之事實，所為供述對其不利，且其係
    受被告甲○○之委託，執丁○○交付被告甲○○之支票18張
    ，與丁○○商討還款事宜，二人間具有高度信賴關係，該警
    詢筆錄又係於案發後之翌日即98年7月8日8時50分許製作（
    查獲時係夜間，乙○○不願製作筆錄），接近案發時間，較
    無暇考量利害關係，可立即反應所知，因認該證人於警詢時
    就本件利息計算之供述，與本院審理中不符部分，具有較可
    信之特別情況，並為證明本件犯罪事實之存否所必要，得作
    為證據使用。
二、訊據被告甲○○固坦承借款附表一所示金錢予丁○○等情，
    惟否認重利犯行，辯稱伊借款予丁○○每萬元每月僅收取30
    0元利息云云。然查上揭犯罪事實，業據證人即被害人丁○○在本院審理證述綦詳，並有附表一編號4至12、14至22所
    示之支票共18張扣案，及台灣銀行高榮分行98年10月8日高
    榮營字第9850005311號函檢送之附表一編號1、2所示支票影
    本、台灣土地銀行太平分行98年10月8日平存字第980000447
    號函檢送之附表一編號13所示支票影本、台灣中小企業銀行
    北三重分行98年10月8日北三重字第1529800355號函檢送之
    附表一編號3所示支票影本在卷可稽。佐以執附表一編號4至
    12、14至22號所示支票，與被害人丁○○商討還款事宜，而
    為警查獲之即共同被告乙○○於警詢時已供陳本件借款每10
    萬元每月收取利息8000元，依此計算年息高達96％，顯與原
    本不相當；且被告甲○○係經共同被告乙○○之母王素玲介
    紹認識被害人丁○○，與被害人丁○○並無特殊交情，依一
    般經驗法則，其苟未收取高額利息，殊不可能袛憑被害人丁○○交付如附表一所示之支票，作為擔保及支付工具，即長
    時間借予高額款項等情，益徵被害人丁○○之指述非虛，被
    告甲○○所辯無非飾卸之詞，不足採信，其上揭重利犯行均
    堪認定。
三、核被告甲○○就附表一編號1至22所示部分，均係犯刑法第3
    44第之重利罪。被告甲○○於附表一編號1至22所示之時間
    ，以高額利息借貸款項予被害人丁○○，每次收受作為擔保
    及支付工具之支票不同，前後歷經六月，均係乘被害人甲○○需款孔急之際借出款項，主觀上不可能預先具備接續借貸
    以收取重利之犯意，且其先後22次借貸款項取得重利犯行可
    明確區分，並非密接而無法切割，自應各自獨立評價而成立
    數罪，即其所犯上揭重利22罪，犯意各別，行為互殊，應予
    分論科。爰審酌被告甲○○長時間貸款予急需用錢之被害人
    丁○○，收取年息96％之重利，貸予款項非少，危害社會善
    良風氣，並使被害人丁○○之生意經營更形困難，被告犯罪
    手段平和，事後否認犯行，所收取之利息，並未較一般地下
    錢莊為高，被害人丁○○迄今仍有高額本金尚未償還等一切
    情狀，各處以如主文所示之刑，並諭知易科罰金之折算標準
    及定其應執行之刑。扣案如附表一編號4至12、14至22所示
    支票18張，雖係被告甲○○借款予被害人丁○○所收取之擔
    保及支付工具，屬於被告甲○○所有，但發票人均非被害人
    丁○○，並係充作本件借款之借貸及追索憑證，本院認不宜
    諭知沒收。
四、被告甲○○行為後，原刑法第41條第2項規定「前項規定於
    數罪併罰，其應執行之刑未逾六月者，亦適用之」（此條項
    關於數罪併罰，數宣告刑均得易科罰金，而定應執行之刑逾
    六月個月者，排除適用同條第1項得易科罰金之規定部分，
    與憲法第23條規定有違，並與司法院釋字第366號解釋不符
    ，已經司法院大法官於98年6月19日以釋字第662號解釋失其
    效力），業經修正為「第一項至第三項規定於數罪併罰，其
    應執行之刑未逾六個月者，亦適用之」（改列同條第8項）
    ，再修正為「第一項至第四項及第七項之規定，於數罪併罰
    之數罪均得易科罰金或易服社會勞動，其應執行之刑逾六月
    者，亦適用之」，於98年12月30日公布施行，依刑法第2條
    第1項規定比較結果，以最近修正公布施行之規定較有利於
    被告甲○○，故本件應依修正後刑法第41條第8項規定，諭
    知其應執行之刑之易科罰金標準。至於刑法第41條第1項僅
    就文字修正，非屬刑法第2條所指因法律修正，而刑罰有實
    質更異之「法律變更」，尚不生比較適用之問題，應逕行適
    用裁判時之現行法，併予敘明。
貳、被告乙○○部分：
一、公訴意旨略以：被告乙○○係與被告甲○○基於貸款予他人
    以收取重利之犯意聯絡，共同於附表一所示之時間貸款予被
    害人丁○○，因認被告乙○○亦涉有刑法第344條之重利罪
    嫌等語。
二、按犯罪事實應依證據認定之，無證據不得認定犯罪事實；又
    不能證明被告犯罪者，應諭知無罪之判決，刑事訴訟法第15
    4條第2項、第301條第1項分別定有明文。而所謂認定犯罪事
    實之證據，係指足以認定被告確有犯罪行為之積極證據而言
    ，該項證據須適合於被告犯罪事實之認定，始得採為斷罪之
    資料。又事實之認定，應憑證據，如未能發現相當證據，或
    證據不足以證明，自不能以推測或擬制之方法，以為裁判之
    基礎。再認定犯罪事實所憑之證據，雖不以直接證據為限，
    間接證據亦包括在內，然不論直接證據或間接證據，其為訴
    訟上之證明，均須於通常一般人不致有所懷疑，而得確信其
    為真實之程度者，始得據為有罪之認定，倘其證明未達此一
    程度，而有合理之懷疑存在時，即難遽採為不利被告之認定
    （參照最高法院29年台上字第3105號、40年台上字第86號、
    76年台上字第4986號判例）。另刑事訴訟法第161條已於91
    年2月8日修正公布，其第1項規定：檢察官就被告犯罪事實
    ，應負舉證責任，並指出證明之方法。因此，檢察官對於起
    訴之犯罪事實，應負提出證據及說服之實質舉證責任，倘其
    所提出之證據，不足為被告有罪之積極證明，或其指出證明
    之方法，無從說服法院以形成被告有罪之心證，基於無罪推
    定之原則，自應為被告無罪判決之諭知。
三、訊諸被告乙○○堅詞否認重利犯行，辯稱伊未參與甲○○借
    款予丁○○過程，僅係為警查獲當天，前往查獲地點幫忙甲○○與丁○○協商還款事宜等語。經查被告乙○○雖於警詢
    及檢察官初訊時供承其借款予丁○○，每10萬元每月收取利
    息8000元云云，但事後於偵查中已改稱其僅係出面調解債務
    等語，證人即被害人丁○○於偵查中亦證稱伊不是向乙○○
    借錢，是向甲○○借錢，為警查獲當天伊到場後，先與甲○○談約10分鐘，乙○○才出現接著與伊談還錢事宜，伊想可
    能是甲○○委託乙○○向伊要債，查獲當天伊第一次看到乙○○等語；復於本院審理時證稱伊係向甲○○借款，為警查
    獲前未曾見過乙○○，伊交付客票予甲○○，依客票金額借
    款，甲○○預扣借款日至發票日之利息，再將現金交予伊或
    匯款給伊，乙○○並未出面借款給伊或向伊收取利息，為警
    查獲時因乙○○先稱借錢予伊，伊想對方既然出面處理，乃
    附和其說等語，所供係向被告甲○○借款，為警查獲前未曾
    見過被告乙○○一節，核與證人即被告甲○○在本院審理時
    證稱乙○○不認識丁○○，未參與伊借款予丁○○，係聽伊
    講丁○○借錢不還，說要跟伊去與丁○○協調等語符合。且
    依前述台灣銀行高榮分行、台灣土地銀行太平分行、台灣中
    小企業銀行北三重分行函送之附表一編號1、2、3、13所示
    支票影本顯示，該4張支票均非存入被告乙○○之帳戶兌現
    ，亦無被告乙○○之背書，並無其他積極事證足資證明被告
    乙○○參與本件借款，或與被告甲○○有何重犯之犯意聯絡
    ，被告乙○○於警詢及檢察官初訊時之自白，難認與事實相
    符，不能令負本件重利罪責。檢察官所舉之證據，尚不足為
    被告乙○○確有本件重利犯行之積極證明，無從說服本院以
    形成被告乙○○有罪之心證，揆諸首揭說明，自應為被告乙○○無罪之諭知。至被告乙○○於警詢及檢察官初訊時供承
    係其借款予被害人丁○○並收取利息，而隱匿被告甲○○借
    款之事實，涉嫌頂替部分，應由檢察官另行偵辦。
據上論斷，應依刑事訴訟法第299條第1項前段、第301條第1項，
刑法第2條第1項但書、第344條、第41條第1項前段、第8項（修
正後）、第51條第5款，刑法施行法第1條之1第1項、第2項前段
，判決如主文。
本案經檢察官丙○○到庭執行職務。
中    華    民    國    99    年     1    月    18    日
                  刑事第二庭    法  官  鍾堯航
以上正本證明與原本無異。
如不服本判決應於收受判決後10日內向本院提出上訴書狀，並應
敘述具體理由；其未敘述上訴理由者，應於上訴期間屆滿後20日
內向本院補提理由書（均須按他造當事人之人數附繕本）「切勿
逕送上級法院」。
                                書記官  吳淑願
中    華    民    國    99    年     1    月    18    日
附表一：
┌──┬────────┬─────┬─────┬──────────┐
│編號│借款時間        │借款金額  │預扣利息  │交付之支票          │
├──┼────────┼─────┼─────┼──────────┤
│1   │97年12月間某日。│20萬元。  │約3個月即 │劉博丞簽發、委託台灣│
│    │                │          │4萬8000元 │銀行高榮分行付款、發│
│    │                │          │。        │票日98年3月10日、金 │
│    │                │          │          │額20萬元之支票。    │
├──┼────────┼─────┼─────┼──────────┤
│2   │98年1月間某日。 │54萬元。  │約3.5個月 │劉博丞簽發、委託台灣│
│    │                │          │即15萬1200│銀行高榮分行付款、發│
│    │                │          │元。      │票日98年4月30日、金 │
│    │                │          │          │額54萬元之支票。    │
├──┼────────┼─────┼─────┼──────────┤
│3   │98年3月間某日。 │26萬元。  │約2.5個月 │富千代實業有限公司( │
│    │                │          │即5萬2000 │負責人周子建)簽發、 │
│    │                │          │元。      │委託台灣中小企業銀行│
│    │                │          │          │北三重分行付款、發票│
│    │                │          │          │日98年5月20日、金額 │
│    │                │          │          │26萬元。            │
├──┼────────┼─────┼─────┼──────────┤
│4   │98年3月間某日。 │62萬8000元│約2.5個月 │陳進煌簽發、委託華泰│
│    │                │。        │即12萬5600│銀行南京東路分行付款│
│    │                │          │元。      │、發票日98年5月25日 │
│    │                │          │          │、金額62萬8000元。  │
├──┼────────┼─────┼─────┼──────────┤
│5   │98年3月間某日。 │25萬元。  │約2.5個月 │高冠聰簽發、委託板信│
│    │                │          │即5萬元。 │銀行民族分行付款、發│
│    │                │          │          │票日98年5月30日、金 │
│    │                │          │          │額25萬元。          │
├──┼────────┼─────┼─────┼──────────┤
│6   │98年3月間某日。 │25萬元。  │約3.5個月 │高冠聰簽發、委託板信│
│    │                │          │即7萬元。 │銀行民族分行付款、發│
│    │                │          │          │票日98年6月30日、金 │
│    │                │          │          │額25萬元。          │
├──┼────────┼─────┼─────┼──────────┤
│7   │98年3月間某日。 │69萬元。  │約3.5個月 │品均實業有限公司簽發│
│    │                │          │即19萬3200│、委託華南銀行中和分│
│    │                │          │元。      │行付款、發票日98年6 │
│    │                │          │          │月30日、金額69萬元。│
├──┼────────┼─────┼─────┼──────────┤
│8   │98年3月間某日。 │47萬5000元│約3個月即 │林明聰簽發、委託第一│
│    │                │。        │11萬4000元│銀行長泰分行付款、發│
│    │                │          │。        │票日98年6月15日、金 │
│    │                │          │          │額47萬5000元。      │
├──┼────────┼─────┼─────┼──────────┤
│9   │98年3月間某日。 │18萬5000元│約5個月即 │林明聰簽發、委託第一│
│    │                │。        │7萬4000元 │銀行長泰分行付款、發│
│    │                │          │。        │票日98年8月15日、金 │
│    │                │          │          │額18萬5000元。      │
├──┼────────┼─────┼─────┼──────────┤
│10  │98年3月間某日。 │48萬元。  │約3個月即 │周子建簽發、委託玉山│
│    │                │          │11萬5200元│銀行三重分行付款、發│
│    │                │          │。        │票日98年6月13日、金 │
│    │                │          │          │額48萬元。          │
├──┼────────┼─────┼─────┼──────────┤
│11  │98年3月間某日。 │15萬元。  │約3個月即3│周子建簽發、委託玉山│
│    │                │          │萬6000元。│銀行三重分行付款、發│
│    │                │          │          │票日98年6月15日、金 │
│    │                │          │          │額15萬元。          │
├──┼────────┼─────┼─────┼──────────┤
│12  │98年3月間某日。 │15萬元。  │約4個月即4│周子建簽發、委託玉山│
│    │                │          │萬8000元。│銀行三重分行付款、發│
│    │                │          │          │票日98年7月15日、金 │
│    │                │          │          │額15萬元。          │
├──┼────────┼─────┼─────┼──────────┤
│13  │98年4月間某日。 │20萬元。  │約2個月即3│陳雯韶簽發、委託台灣│
│    │                │          │萬2000元。│土地銀行太平分行付款│
│    │                │          │          │、發票日98年6月10日 │
│    │                │          │          │、金額20萬元。      │
├──┼────────┼─────┼─────┼──────────┤
│14  │98年4月間某日。 │15萬元。  │約3個月即3│陳雯韶簽發、委託台灣│
│    │                │          │萬6000元。│土地銀行太平分行付款│
│    │                │          │          │、發票日98年7月10日 │
│    │                │          │          │、金額15萬元。      │
├──┼────────┼─────┼─────┼──────────┤
│15  │98年4月間某日。 │15萬元。  │約4個月即4│陳雯韶簽發、委託台灣│
│    │                │          │萬8000元。│土地銀行太平分行付款│
│    │                │          │          │、發票日98年8月10日 │
│    │                │          │          │、金額15萬元。      │
├──┼────────┼─────┼─────┼──────────┤
│16  │98年4月間某日。 │26萬元。  │約2.5個月 │林明聰簽發、委託第一│
│    │                │          │即5萬2000 │銀行長泰分行付款、發│
│    │                │          │元。      │票日98年6月20日、金 │
│    │                │          │          │額26萬元。          │
├──┼────────┼─────┼─────┼──────────┤
│17  │98年4月間某日。 │30萬元。  │約2.5個月 │金東億企業(負責人卓 │
│    │                │          │即6萬元。 │尚憶)簽發、委託玉山 │
│    │                │          │          │銀行泰和分行付款、發│
│    │                │          │          │票日98年6月20日、金 │
│    │                │          │          │額30萬元。          │
├──┼────────┼─────┼─────┼──────────┤
│18  │98年4、5月間某日│20萬元。  │約2個月即3│千仁科技工程有限公司│
│    │。              │          │萬2000元。│(負責人陳永富)簽發、│
│    │                │          │          │委託彰化銀行忠孝東路│
│    │                │          │          │分行付款、發票日98年│
│    │                │          │          │6月30日、金額20萬元 │
│    │                │          │          │。                  │
├──┼────────┼─────┼─────┼──────────┤
│19  │98年4月間某日。 │20萬元。  │約3.5個月 │千仁科技工程有限公司│
│    │                │          │即5萬6000 │(負責人陳永富)簽發、│
│    │                │          │元。      │委託彰化銀行忠孝東路│
│    │                │          │          │分行付款、發票日98年│
│    │                │          │          │7月30日、金額20萬元 │
│    │                │          │          │。                  │
├──┼────────┼─────┼─────┼──────────┤
│20  │98年4月間某日。 │26萬元。  │約3個月即6│順興國際實業有限公司│
│    │                │          │萬2400元。│(負責人邱德旺)簽發、│
│    │                │          │          │委託玉山銀行雙和分行│
│    │                │          │          │付款、發票日98年7月 │
│    │                │          │          │11日、金額26萬元。  │
├──┼────────┼─────┼─────┼──────────┤
│21  │98年5月間某日。 │28萬元。  │約2個月即4│洛壎國際有限公司(負 │
│    │                │          │萬4800元。│責人林忠陽)簽發、委 │
│    │                │          │          │託板信銀行北台中分行│
│    │                │          │          │付款、發票日98年7月 │
│    │                │          │          │17日、金額28萬元。  │
├──┼────────┼─────┼─────┼──────────┤
│22  │98年5月間某日。 │28萬元。  │約3個月即6│洛壎國際(負責人林忠 │
│    │                │          │萬7200元。│陽)簽發、委託板信銀 │
│    │                │          │          │行北台中分行付款、發│
│    │                │          │          │票日98年8月17日、金 │
│    │                │          │          │額28萬元。          │
└──┴────────┴─────┴─────┴──────────┘
附表二：
編號  犯罪事實      所犯罪名      主      文
1     附表一編號    刑法第344條   甲○○乘他人急迫貸以
      1所示部分     之重利罪。    金錢，而取得與原本顯
      。                          不相當之重利，處有期
                                  徒刑貳月，如易科罰金
                                  ，以新台幣壹仟元折算
                                  壹日。
2     附表一編號    刑法第344條   甲○○乘他人急迫貸以
      2所示部分     之重利罪。    金錢，而取得與原本顯
      。                          不相當之重利，處有期
                                  徒刑貳月，如易科罰金
                                  ，以新台幣壹仟元折算
                                  壹日。
3     附表一編號    刑法第344條   甲○○乘他人急迫貸以
      3所示部分     之重利罪。    金錢，而取得與原本顯
      。                          不相當之重利，處有期
                                  徒刑貳月，如易科罰金
                                  ，以新台幣壹仟元折算
                                  壹日。
4     附表一編號    刑法第344條   甲○○乘他人急迫貸以
      4所示部分     之重利罪。    金錢，而取得與原本顯
      。                          不相當之重利，處有期
                                  徒刑貳月，如易科罰金
                                  ，以新台幣壹仟元折算
                                  壹日。
5     附表一編號    刑法第344條   甲○○乘他人急迫貸以
      5所示部分     之重利罪。    金錢，而取得與原本顯
      。                          不相當之重利，處有期
                                  徒刑貳月，如易科罰金
                                  ，以新台幣壹仟元折算
                                  壹日。
6     附表一編號    刑法第344條   甲○○乘他人急迫貸以
      6所示部分     之重利罪。    金錢，而取得與原本顯
      。                          不相當之重利，處有期
                                  徒刑貳月，如易科罰金
                                  ，以新台幣壹仟元折算
                                  壹日。
7     附表一編號    刑法第344條   甲○○乘他人急迫貸以
      7所示部分     之重利罪。    金錢，而取得與原本顯
      。                          不相當之重利，處有期
                                  徒刑貳月，如易科罰金
                                  ，以新台幣壹仟元折算
                                  壹日。
8     附表一編號    刑法第344條   甲○○乘他人急迫貸以
      8所示部分     之重利罪。    金錢，而取得與原本顯
      。                          不相當之重利，處有期
                                  徒刑貳月，如易科罰金
                                  ，以新台幣壹仟元折算
                                  壹日。
9     附表一編號    刑法第344條   甲○○乘他人急迫貸以
      9所示部分     之重利罪。    金錢，而取得與原本顯
      。                          不相當之重利，處有期
                                  徒刑貳月，如易科罰金
                                  ，以新台幣壹仟元折算
                                  壹日。
10    附表一編號    刑法第344條   甲○○乘他人急迫貸以
      10所示部分    之重利罪。    金錢，而取得與原本顯
      。                          不相當之重利，處有期
                                  徒刑貳月，如易科罰金
                                  ，以新台幣壹仟元折算
                                  壹日。
11    附表一編號    刑法第344條   甲○○乘他人急迫貸以
      11所示部分    之重利罪。    金錢，而取得與原本顯
      。                          不相當之重利，處有期
                                  徒刑貳月，如易科罰金
                                  ，以新台幣壹仟元折算
                                  壹日。
12    附表一編號    刑法第344條   甲○○乘他人急迫貸以
      12所示部分    之重利罪。    金錢，而取得與原本顯
      。                          不相當之重利，處有期
                                  徒刑貳月，如易科罰金
                                  ，以新台幣壹仟元折算
                                  壹日。
13    附表一編號    刑法第344條   甲○○乘他人急迫貸以
      13所示部分    之重利罪。    金錢，而取得與原本顯
      。                          不相當之重利，處有期
                                  徒刑貳月，如易科罰金
                                  ，以新台幣壹仟元折算
                                  壹日。
14    附表一編號    刑法第344條   甲○○乘他人急迫貸以
      14所示部分    之重利罪。    金錢，而取得與原本顯
      。                          不相當之重利，處有期
                                  徒刑貳月，如易科罰金
                                  ，以新台幣壹仟元折算
                                  壹日。
15    附表一編號    刑法第344條   甲○○乘他人急迫貸以
      15所示部分    之重利罪。    金錢，而取得與原本顯
      。                          不相當之重利，處有期
                                  徒刑貳月，如易科罰金
                                  ，以新台幣壹仟元折算
                                  壹日。
16    附表一編號    刑法第344條   甲○○乘他人急迫貸以
      16所示部分    之重利罪。    金錢，而取得與原本顯
      。                          不相當之重利，處有期
                                  徒刑貳月，如易科罰金
                                  ，以新台幣壹仟元折算
                                  壹日。
17    附表一編號    刑法第344條   甲○○乘他人急迫貸以
      17所示部分    之重利罪。    金錢，而取得與原本顯
      。                          不相當之重利，處有期
                                  徒刑貳月，如易科罰金
                                  ，以新台幣壹仟元折算
                                  壹日。
18    附表一編號    刑法第344條   甲○○乘他人急迫貸以
      18所示部分    之重利罪。    金錢，而取得與原本顯
      。                          不相當之重利，處有期
                                  徒刑貳月，如易科罰金
                                  ，以新台幣壹仟元折算
                                  壹日。
19    附表一編號    刑法第344條   甲○○乘他人急迫貸以
      19所示部分    之重利罪。    金錢，而取得與原本顯
      。                          不相當之重利，處有期
                                  徒刑貳月，如易科罰金
                                  ，以新台幣壹仟元折算
                                  壹日。
20    附表一編號    刑法第344條   甲○○乘他人急迫貸以
      20所示部分    之重利罪。    金錢，而取得與原本顯
      。                          不相當之重利，處有期
                                  徒刑貳月，如易科罰金
                                  ，以新台幣壹仟元折算
                                  壹日。
21    附表一編號    刑法第344條   甲○○乘他人急迫貸以
      21所示部分    之重利罪。    金錢，而取得與原本顯
      。                          不相當之重利，處有期
                                  徒刑貳月，如易科罰金
                                  ，以新台幣壹仟元折算
                                  壹日。
22    附表一編號    刑法第344條   甲○○乘他人急迫貸以
      22所示部分    之重利罪。    金錢，而取得與原本顯
      。                          不相當之重利，處有期
                                  徒刑貳月，如易科罰金
                                  ，以新台幣壹仟元折算
                                  壹日。
附錄本案論罪科刑法條全文
刑法第344條：
乘他人急迫、輕率或無經驗貸以金錢或其他物品，而取得與原本
顯不相當之重利者，處一年以下有期徒刑、拘役或科或併科一千
元以下罰金。

司法院資訊處製作；財團法人民間司法改革基金會備份。
